【裁判字號】    98,訴,1351
【裁判日期】    980831
【裁判案由】    侵權行為損害賠償
【裁判全文】
臺灣高雄地方法院民事判決              98年度訴字第1351號
原      告  丙○○
訴訟代理人  劉豐州律師
            陳韋利律師
複代理人    曾瓊瑤律師
被      告  鉅翰通運有限公司
法定代理人  楊秋香
被      告  丁○○
前列二人共同
訴訟代理人  李慶榮律師
            孫守濂律師
            許泓琮律師
上列當事人間侵權行為損害賠償事件，經本院於民國98年8 月21
日言詞辯論終結，判決如下：
    主      文
被告應連帶給付原告新台幣參拾捌萬柒仟陸佰柒拾肆元，及自民
國九十七年六月三日起至清償日止，按週年利率百分之五計算之
利息。
原告其餘之訴駁回。
訴訟費用由被告連帶負擔五十分之十九，餘由原告負擔。
本判決關於原告勝訴部分得假執行。但被告如以新台幣參拾捌萬
柒仟陸佰柒拾肆元為原告預供擔保，得免為假執行。
原告其餘假執行之聲請駁回。
    事實及理由
一、原告主張：被告丁○○為被告鉅翰運通有限公司（下稱鉅翰
    公司）之董事，並擔任曳引車駕駛，於民國96年6 月26日上
    午7 時25分許，駕駛車牌號碼200 -HB 營業用曳引車（附托
    架V3 -60號）沿台88線快速道路，由西往東方向行駛，行經
    該快速道路東向6.3 公里處，因疏未注意車前狀況並保持安
    全距離，致撞及同向前方由伊所駕駛訴外人財團法人長庚紀
    念醫院高雄分院（下稱高雄長庚醫院）所有之ZO-1609 號自
    小客車（下稱系爭車輛），除致伊受有腦震盪、前額皮下血
    腫及胸部挫傷等傷害外，伊所駕駛系爭車輛亦受損，而訴外
    人高雄長庚醫院已將其對於被告丁○○、鉅翰公司損害賠償
    請求權讓與予伊。為此，爰依公司法第28條、民法第184 條
    第1 項前段、第195 條第1 項及第188 條第1 項等規定，請
    求被告丁○○、鉅翰公司連帶賠償精神慰撫金200,000 元及
    系爭車輛修復費800,000 元，合計1,000,000 元等語。並聲
    明求為判決：（一）被告丁○○、鉅翰公司應連帶給付
    1,000,000 元，及自97年6 月3 日起至清償日止，按週年利
    率5%計算之利息。（二）願供擔保請准宣告假執行。
二、被告則以：本件事故發生後，伊會同訴外人即富邦產物保險
    公司（下稱富邦保險公司）技術人員甲○○前往會勘，鑑估
    系爭車輛修復費用僅為517,935 元，且更新零件部分，應予
    折舊計算，故原告所請求車輛修復費用過高。再原告於高雄
    長庚醫院診療後僅留院觀察3 小時即離院，且於數日後即搭
    機出國，足見所受傷害並非嚴重，其所請求精神慰撫金數額
    亦過高等語，資為抗辯。並聲明求為判決：（一）原告之訴
    駁回。（二）如受不利判決，願供擔保免為假執行宣告。
三、兩造不爭執之事項：
（一）被告丁○○於本件事故發生時為被告鉅翰公司之法定代理
      人兼董事，並擔任曳引車駕駛。
（二）被告丁○○於96年6 月26日上午7 時25分許，駕駛車牌號
      碼200 -HB 營業用曳引車（附托架V3 -60號），行經台88
      線快速道東向6.3 公里處，因疏未注意車前狀況並保持安
      全距離等過失，致撞及同向前方由原告所駕駛系爭車輛。
（三）原告因本件交通事故，受有腦震盪、前額皮下血腫及胸部
      挫傷等傷害。
（四）被告丁○○因本件交通事故涉犯業務過失傷害罪，經本院
      以97年度審交簡字第1263號刑事判決判處有期徒刑2 月確
      定。
（五）系爭車輛所有人高雄長庚醫院已將對被告丁○○及鉅翰公
      司損害賠償請求權讓與原告。
（六）兩造對於他造之身分、地位、學經歷、工作收入均無意見
      。
四、本件之爭點：原告依據侵權行為法律關係，請求被告丁○○
    、鉅翰公司連帶賠償數額應為若干適宜？
    按「法人對於其董事或其他有代表權人因執行職務所加於他
    人之損害，與該行為人連帶負損害賠償之責任。」、「因故
    意或過失，不法侵害他人之權利者，負損害賠償責任。」、
    「汽車、機車或其他非依軌道行駛之動力車輛，在使用中加
    損害於他人者，駕駛人應賠償因此所生之損害。」、「不法
    侵害他人之身體、健康、名譽、自由、信用、隱私、貞操，
    或不法侵害其他人格法益而情節重大者，被害人雖非財產上
    之損害，亦得請求賠償相當之金額。」、「不法毀損他人之
    物者，被害人得請求賠償其物因毀損所減少之價額。」，民
    法第28條、第18 4條第1 項前段、第191 條之2 、第195 條
    第1 項、第196 條分別定有明文。而慰撫金之賠償，應以人
    格權遭遇侵害，使精神受有痛苦為必要，且所謂相當金額，
    應以實際加害情形是否重大，及被害者之身分地位與加害人
    經濟狀況等關係定之，最高法院47年台上字第1221號、51年
    台上字第223 號亦著有判例意旨可資參照。本件被告丁○○
    於本件事故發生時，係被告鉅翰公司之董事，並於執行職務
    中，因疏未注意車前狀況並保持安全距離等過失，撞及同向
    前方由原告所駕駛系爭車輛，致原告受有前述傷害，及致系
    爭車輛發生毀損，被告鉅翰公司自應依民法第28條之規定與
    被告丁○○負連帶損害賠償責任，茲就原告所得請求之損害
    賠償金額計算如后：
（一）車輛修復費用部分：
    1.原告主張系爭車輛修復費用為80萬元，其中零件610,599
      元，工資148,227 元，指定服務3,079 元等語，並提出結
      帳單乙份附卷可稽（本院卷第76-84 頁）。被告雖辯以：
      本件事故發生後，伊曾會同富邦保險公司技術人員甲○○
      前往會勘，鑑估系爭車輛修復費用僅為517,935 元，且原
      告所提之結帳單上所列之「開天窗車頂」、「前牌照板美
      規」、「CD盒」、「CD盒固定架」、「CD盒固定架後」、
      「行動電話接受器」等修復項目，均非因本件事故受損云
      云，並提出估價單乙份為證（本院卷第45-47 頁）。查證
      人即系爭車輛修復廠之人員乙○○到庭結證稱：系爭車輛
      於事故發生後進廠（BMW 原廠之修復廠），伊修復廠先行
      估價乃製作上開估價單，保險公司人員甲○○事後才來看
      車，保險公司人員只能初步檢視車子之外觀，但無法檢視
      車子內部，有些零件需師傅進行內部維修才會發現受損，
      在初階段是無法發現。上開結帳單所列項目均為系爭車輛
      因本件事故所發生之損害。其中「開天窗車頂」部分，係
      因系爭車輛自後方被擠壓致車體變形而須更換；「前牌照
      板美規」部分，由現場照片可看出前牌照板確有受損情形
      ，此非牌照本身受損，而係放置牌照之位置受損；「CD盒
      」、「CD盒固定架」、「CD盒固定架後」等部分，CD盒係
      放置於CD盒架上，並非一體成型，而是由許多零件所組成
      ，且位處於後行李箱之左側騰空處，必須以架子固定，CD
      盒固定架後因其零件號碼不同（一是932 、一是552） 而
      分別計價2 項；「行動電話接受器」部分，與CD盒放置位
      置相同，故亦有受損；指定服務費部分，係伊廠必須委外
      維修之費用等語（本院卷第167-168 頁）。又本件事故之
      發生，係由被告所駕駛之上開曳引車，往前追撞同向由原
      告所駕駛之系爭車輛，並使系爭車輛復往前追撞前方同向
      由訴外人郭錦座所駕駛之自用小客車，此有上開刑事判決
      乙份可參（本院卷第5-7 頁），另觀以現場照片（本院97
      年度審交簡字第1263號刑事卷宗第65-69 頁），系爭車輛
      因遭被告所駕駛之上開曳引車自後追撞，其後車廂往前遭
      擠壓，幾近全毀，系爭車輛之前方因被告之追撞致再往前
      追撞他車，亦使其前牌照板、保險桿、車燈、引擎蓋上之
      鋼板等有受損，依上所述，上開結帳單所列全部項目，均
      為系爭車輛因本件事故所發生之實際損害，均屬必要且合
      理，應堪認定。被告上開所辯，要無可採。
    2.次查，系爭車輛為91年11月出廠，有行車執照影本1 紙為
      證（本院卷第50頁），而依規定請求賠償車輛毀損所減少
      之價額，得以修復費用為估定標準，但以必要者為限，例
      如修理材料以新品換舊品，應予折舊（最高法院77年5 月
      17 日 第9 次民庭會議決議參照），則系爭車輛之修復，
      其材料更換係以新品替換舊品，計算零件材料之損害賠償
      數額時，應扣除折舊部分始屬合理。茲依行政院所頒固定
      資產耐用年數表及固定資產折舊率之規定，自用小客車之
      耐用年數為5 年，依平均法每年折舊200/1000，參酌營利
      事業所得稅結算申報查核準則第95條第8 項規定：「固定
      資產提列折舊採用平均法或定率遞減法者，以1 年為計算
      單位，其使用未滿1 年者，按實際使用之月數相當於全年
      之比例計算之，不滿1 月者，以1 月計」，則系爭車輛至
      案發時實際使用4 年8 月，其修繕零件之折舊額應為474,
      231 元【計算式：殘價＝取得成本÷（耐用年數＋1） ，
      即610599÷（5+1） ＝101767（元以下四捨五入，下同）
      ；折舊額＝（取得成本－殘價）×折舊率×年數，即（00
      0000－000000）×0.2 ×4.66＝474231】，是系爭車輛零
      件費用經扣除折舊後，應為136,368 元（計算式：000000
      -000000 ＝136368），再加上工資148,227 元及指定服務
      費3,079 元，共計287,674 元（計算式：136368+148227+
      3079＝287674）。
（二）精神慰撫金部分：
      原告因被告丁○○之過失行為業致其受有腦震盪、前額皮
      下血腫及胸部挫傷，已如前述，則其因此之傷勢治療，不
      僅身體受有疼痛，精神自應感痛苦，是原告請求非財產上
      之損害賠償自屬有據。查原告現年59歲，最高學歷博士，
      事故發生時擔任輔英科技大學護理學院副教授兼院長，96
      年度總收入190 餘萬元，名下有房屋5 棟、土地8 筆、投
      資1 筆，而被告丁○○現年45歲，係高工畢業，月薪1 萬
      8 千元，名下有房屋1 棟；被告鉅翰公司之資本額為2 千
      5 百萬元等情，此為兩造所自陳，並有稅務電子閘門財產
      所得調件明細表、有限公司變更登記表等件附卷可參，爰
      審酌兩造教育程度、經濟狀況、社會地位、損害程度等一
      切情狀，認原告之請求以10萬元較為適當，其逾此範圍外
      之請求尚為無理由。
（三）綜上，原告得請求被告連帶賠償之損害金額，總計為387,
      674 元（計算式：287674+100000 ＝387674）。
五、綜上所述，本件原告依據侵權行為法律關係，請求被告應連
    帶給付原告387,674 元及自97年6 月3 日起至清償日止，按
    週年利率5 ％計算之利息，洵屬正當，應予准許，其逾此部
    分之請求，為無理由，應予駁回。
六、本件主文第1 項係所命給付之金額未逾50萬元之判決，依民
    事訴訟法第389 條第1 項第5 款之規定，自應依職權宣告假
    執行，而被告亦陳明願供擔保請准免為假執行之宣告，經核
    並無不合，爰酌定相當之擔保金額准許之。至原告敗訴部分
    ，其假執行之聲請，已失所附麗，併予駁回。
七、據上論結，本件原告之訴為一部有理由、一部無理由，依民
    事訴訟法第79條、第389 條第1 項第5 款、第392 條，判決
    如主文。
中    華    民    國    98    年    8     月    31    日
                    民事鳳山分庭法  官  何悅芳
以上正本係照原本作成。
如不服本判決，應於送達後20日內，向本院提出上訴狀並表明上
訴理由，如於本判決宣示後送達前提起上訴者，應於判決送達後
10日內補提上訴理由書（須附繕本）。
中    華    民    國    98    年    8     月    31    日
                                書記官  陳俐嫺


司法院資訊處製作；財團法人民間司法改革基金會備份。
